臺灣臺南地方法院刑事判決
111年度簡上字第16號
上  訴  人  王建智
即  被  告          


上列上訴人因毀損案件，不服本院110年度簡字第2273號民國110
年10月7日第一審判決（聲請簡易判決處刑案號：110年度調偵字
第1608號），提起上訴，本院判決如下：
    主  文
上訴駁回。
    事  實
一、王建智於民國110年2月21日19時2分許，在臺南市○○區○○○路
    ○段00號前，因不滿與其並不相識之魏溪泉停放在該處之車
    牌號碼000-000號機車（下稱399-HDM號機車），擋住其機車
    之出入，竟基於毀損之犯意，推倒399-HDM號機車並持安全
    帽破壞該機車，致使該機車之後照鏡2支破損、右後車殼裂
    開、油箱漏油，而足生損害於魏溪泉。
二、案經魏溪泉訴由臺南市政府警察局第四分局報請臺灣臺南地
    方檢察署檢察官偵查後聲請簡易判決處刑。
    理  由
一、本判決下列所引用之各項證據，檢察官、被告王建智均同意
    作為證據，本院審酌各該證據作成之客觀環境及條件，均無
    違法或不當取證或其他顯不可信之情形，作為證據使用皆屬
    適當，依刑事訴訟法第159條之5之規定，均有證據能力。
二、訊據被告對於上揭事實均坦承不諱，核與告訴人魏溪泉於司
    法警察調查中、檢察事務官調查中及證人王順安於司法警察
    調查中之陳述情節相符，並有399-HDM號機車之車輛詳細資
    料報表1份、監視器錄影畫面翻拍照片8張及現場照片8張可
    稽，事證明確，被告犯行洵堪認定。
三、論罪科刑部分：
　㈠核被告所為，係犯刑法第354條之毀損他人物品罪。
　㈡被告固以其為本案犯行時，係受憂鬱症及父親受傷病重之影
    響，導致無法控制而有刑法第19條第1項、第2項規定之情形
    ，認原審量刑過重為由而執為上訴。經查：
　⑴本院經將本案卷宗併同被告就診之陳俊憲神經內科111年2月2
    4日函附之病歷、蕭文勝診所111年2月22日函附之病歷各1份
    ，囑託衛生福利部嘉南療養院（下稱嘉南療養院）針對被告
    於本案行為時之精神狀況進行鑑定，經該院綜合本案相關卷
    宗、犯行經過，被告之個人史【含生產史、身心發展史、學
    校史、兵役史、工作史、物質濫用史、病識感及疾病適應、
    重大生活事件（被告之父因車禍被撞失能，被告辭職在家照
    顧其父，致生活及經濟脫離常軌而壓力頗大）、財務及社會
    福利資源、對本案之看法及犯後態度、會談觀察、家庭次系
    統】、精神疾病史，鑑定結果認為（見簡上卷第121至133頁
    之嘉南療養院111年7月8日嘉南司字第1110005386號函附之
    司法精神鑑定報告書）：
　  1.身體檢查：生命跡象平穩，無身體不適之抱怨。
    2.實驗室檢查：無明顯會影響其精神狀況之檢驗結果。
　　3.心理衡鑑總結及建議：被告在說明下可配合受測，智能測
      驗結果顯示其語文智商屬「中下」程度，作業智商屬「臨
      界」程度，被告自覺有明顯憂鬱和焦慮症狀困擾且難以調
      適，本案行為時，非有物質或精神病症之干擾。
　　4.精神狀態檢查：①意識清醒，外觀整潔，態度防備。注意
      力可專注、集中在問題上，可適當維持及轉移話題②情感
      表現：適切；穩定度：穩定；心情（指較廣泛且持久的情
      緒經驗）：焦慮官司問題；行為、動作：無怪異行為、有
      目光接觸；言談：音量適中、話量適中、無鬆散、無離題
      且無不連貫，言談之自發性尚可，對於問題皆可理解③思
      考形式：無離題或鬆散之狀況；思考內容：邏輯性佳，無
      固著或難以變通之情況；無妄想經驗，目前亦無④知覺：
      無幻覺經驗，目前亦無⑤認知功能佳。
　　5.行為時精神狀態摘要：被告認知功能正常，為本案行為時
      ，意識清楚、定向感正常，無明顯精神病症、無明顯情緒
      障礙等影響，亦無嚴重認知障礙等問題，在邏輯思考能力
      、解決問題能力、社交溝通等能力皆屬正常。被告為本案
      行為，非未經思考之行為，仍有計畫且邏輯性，因被害人
      停車橫停擋住三部車無法出入，自覺有正義感，而將被害
      人之車子推倒破壞，加以懲罰，非屬因精神病症影響其辨
      識能力或衝動控制能力之行為（司法精神鑑定報告書誤載
      為「無」）表現，不是衝動之行為模式，其行為時之辨識
      能力、衝動控制能力，未達減損之程度。
　　⒍結論：
　　❶以被告對於本案發生前之情緒狀態描述，雖稱有生活壓力
      ，但未達缺鬱症之患者常呈現的「對任何事情都失去興趣
      」之核心症狀，不符合鬱症的程度，且其也無想法多、計
      畫多等活力充沛相關之躁症症狀的表現，僅是因焦慮、不
      好睡、失眠的問題，而去診所拿藥助眠，亦即被告在為本
      案行為時，並無「雙相情緒及其相關障礙症」或「鬱症」
      之影響。
　　❷被告為本案行為時，並無迷失、摔倒或昏倒在路旁，行為
      亦非定向感混亂、記憶模糊之典型表現，並非服藥中毒之
      情形。
　　❸被告並無聽幻覺經驗，且為本案行為時，有明確之原因，
      基於正義感而要給亂停車之人一個教訓，並非受精神病症
      干擾下，缺乏邏輯的怪異思想所導致之荒謬行為，整個行
      為過程都無精神病症之影響。
　　❹被告之複雜注意力、執行功能、學習記憶、語言、知覺動
      作、社交認知等方面皆屬完好，未達「認知障礙症」之診
      斷；又被告為本案行為時，本身係經過判斷及思考，牽涉
      太多複雜的思考及步驟，並非「夢遊」。
　　❺以被告於鑑定過程之回應、行為和其社會生活之評估，可
      知其能力無任何退化跡象，其邏輯思考能力、解決問題能
      力、生活自理能力、社交溝通等能力皆屬正常；又被告無
      自小違反規則之證據，較不是反社會型人格障礙之類，即
      使算是反社會型人格障礙症，亦僅是對他人權益不願尊重
      ，侵犯他人也不在乎，並非不可控制之衝動，辨識能力亦
      不受影響。
　　❻綜上所述，被告雖有生活壓力，可能有多重物質使用障礙
      症，但這些疾病不會達到精神障礙或心智缺陷之程度，對
      其識別力或衝動控制力毫無影響，故被告為本案行為時，
      辨識其行為違法之能力及依其辨識而行為之能力，皆未有
      任何減損。
　　從而，被告實行本案犯行時，並無符合刑法第19條第1、2項
    所指因精神障礙或其他心智缺陷，致不能辨識其行為違法或
    欠缺依其辨識而行為之能力，或致其辨識行為違法或依其辨
    識而行為之能力顯著降低之情狀，自無該項規定之適用。
　⑵次按量刑之輕重及緩刑之宣告，係事實審法院得依職權自由
    裁量之事項，茍已斟酌刑法第57條各款所列情狀而未逾越法
    定刑度，則不得遽指為違法，又刑罰之量定屬法院自由裁量
    之職權行使，但仍應審酌刑法第57條所列各款事由及一切情
    狀，為酌量輕重之標準，並非漫無限制，在同一犯罪事實與
    情節，如別無其他加重或減輕之原因，下級法院量定之刑，
    亦無過重或失輕之不當情形，則上級法院對於下級法院之職
    權行使，原則上應予尊重（最高法院72年度台上字第6696號
    判例、85年度台上字第2446號判決意旨參照），故法院為求
    個案裁判之妥當性，在法律秩序之理念、法律感情及比例原
    則等規範內，有自由裁量之權限，倘其未有逾越法律所規定
    之範圍，或濫用其權限，即不得任意指摘為違法。原審以被
    告罪證明確，並審酌被告智識思慮俱屬正常，當知在現代民
    主法治社會中，對於任何糾紛之解決，應本諸理性、和平之
    手段與態度為之，詎其竟捨此不為，毀損告訴人所有之機車
    ，致使該機車之後照鏡、後車殼、油箱等受損，足徵其法治
    觀念薄弱，應予非難，並兼衡告訴人所受財產損害之程度、
    被告之犯罪動機、目的、手段與情節、坦承犯行，但未賠償
    告訴人之犯罪後態度（於簡上案審理時，告訴人表示無調解
    意願，見簡上卷第137頁之本院111年7月17日公務電話紀錄
    ）、先前有酒後駕車公共危險前科之素行（被告曾於104年
    間因酒後駕車公共危險犯行，經法院判處有期徒刑3月，於1
    06年間再因酒後駕車公共危險犯行，經檢察官予以緩起訴處
    分確定，有臺灣高等法院被告前案紀錄表可參）、被告之警
    詢筆錄及個人戶籍資料查詢結果所載之智識程度暨家庭生活
    狀況等一切情狀，量處拘役30日，並諭知易科罰金之折算標
    準，其認事用法，均無不合，量刑亦與罪刑相當原則無違而
    屬適當，難謂原審存有裁量權濫用之虞。
　㈢綜上所述，本案既無刑法第19條第1項、第2項規定之適用，
　　原審判決亦無不當或違法之處，本件上訴難認有理，應予駁
    回。
據上論斷，應依刑事訴訟法第455條之1第3項、第368條，判決如
主文。
本案經檢察官蘇烱峯到庭執行職務。
中　　華　　民　　國　　111 　年　　9 　　月　　30　　日
                  刑事第十一庭審判長法  官  陳威龍
　　　　　　　　　
                                    法  官  張婉寧
　　　　　　　　　　　　　　　　　
                                    法  官  陳嘉臨
以上正本證明與原本無異。
不得上訴。
                                    書記官  黃瓊蘭
中　　華　　民　　國　　111 　年　　10　　月　　3 　　日